【裁判字號】    95,上易,653
【裁判日期】    951123
【裁判案由】    毀棄損壞等
【裁判全文】
臺灣高等法院高雄分院刑事判決         95年度上易字第653號
上  訴  人  臺灣屏東地方法院檢察署檢察官
被      告  乙○○
                    現在澎湖湖西郵政90997之210號信箱
被      告  甲○○
                    弄39號5樓
上列上訴人因被告毀棄損壞等案件，不服臺灣屏東地方法院中華
民國95年6 月9 日第一審判決（起訴案號：臺灣屏東地方法院檢
察署94年度偵字第5453號），提起上訴，本院判決如下：
    主  文
原判決關於乙○○恐嚇危害安全部分撤銷。
乙○○以加害身體之事，恐嚇他人致生危害於安全，處有期徒刑
肆月，如易科罰金，以銀元參佰元即新臺幣玖佰元折算壹日。電
擊棒壹支沒收。
其他上訴駁回。
    事  實
一、乙○○經由姓名年籍不詳，綽號「龍仔」之成年男子介紹，
    加入設址在高雄市不詳地址，名為「雄獅」之討債集團，為
    該成員之一份子。於民國94年8 月23日16時許，「龍仔」以
    電話聯繫乙○○至高雄縣大寮鄉○○路「愛國超商」前集結
    ，嗣乙○○、「龍仔」、胡宏瑋、綽號「豬仔」及數名不詳
    姓名年籍之男子等人在前開超商前集結完畢後，由乙○○騎
    乘車號H7P-391 號機車搭載綽號「豬仔」之成年男子，胡宏
    瑋騎乘車號ND8-457 號機車，「龍仔」則搭乘由不詳之人所
    駕駛之銀色自小客車，共同前往屏東縣萬丹鄉○○村○○路
    71號丁○○住處欲進行暴力討債之行為，「龍仔」並應允乙○○於事成後給予新台幣（下同）5 百元或1 千元之代價。
    乃乙○○等人於前往丁○○住處之途中先以「龍仔」所預先
    準備之黃色不透明膠帶黏貼在渠等所騎乘之機車車牌上，並
    分別以紙口罩罩住口鼻，以防嗣後遭人指認，迨乙○○等人
    於到達丁○○前開住處後，即共同基於毀損他人物品犯意聯
    絡，分別持木棍、機車大鎖、玻璃酒瓶及電擊棒等兇器，砸
    毀丁○○住處大門玻璃、並未得丁○○之同意，強行進入丁○○前開住處內（侵入住宅部分未據告訴），搗毀客廳內及
    車庫之物品。嗣住在丁○○隔壁69號之丙○○，聞聲後出門
    察看時，乙○○等人竟另基於傷害之犯意聯絡，分持前開木
    棍、機車大鎖等，共同毆打丙○○，致丙○○受有右手裂傷
    、左胸挫傷、左手及左胸疼痛之傷害（傷害部分未據告訴，
    以上毀損部分已經撤回告訴，原審判決乙○○被訴毀損部分
    公訴不受理並確定在案）。而乙○○復另行起意，於實行前
    開犯行期間，持其所有之電擊棒將電源開啟後，使電擊棒產
    生通電後之聲響，表示將持以打擊對方使之受傷，以此加害
    身體之事，恐嚇丙○○，使丙○○心生畏懼，致生危害於安
    全。經警據報後查獲，扣押乙○○所有，供犯罪所用之電擊
    棒1 支。
二、案經屏東縣警察局屏東分局報告臺灣屏東地方法院檢察署檢
    察官偵查起訴。
    理  由
壹、證據能力方面：
    按「被告以外之人於審判外之陳述，雖不符前4 條之規定（
    即傳聞法則例外得為證據之情形），而經當事人於審判程序
    同意作為證據，法院審酌該言詞陳述或書面陳述作成時之情
    況，認為適當者，亦得為證據。」；「當事人、代理人或辯
    護人於法院調查證據時，知有第159 條第1 項不得為證據之
    情形，而未於言詞辯論終結前聲明異議者，視為有前項之同
    意。」，刑事訴訟法第159 條之5 定有明文。查本件關於證
    人丙○○、丁○○、楊哲男、李明發、胡宏瑋等人於警詢中
    所為之陳述；警局搜索筆錄及扣押筆錄、扣押物品清單、診
    斷證明書、照片、通聯調閱查詢單、身分證、和解書、通聯
    紀錄等物證及書證等證據，於本院調查證據時，當事人檢察
    官及被告乙○○、甲○○等均未於言詞辯論終結前聲明異議
    ，本院審酌證人之陳述以及物證、書證作成時之情況，認為
    適當，依上開規定，均得為證據。
貳、實體方面：
一、有罪部分（即被告乙○○部分）：
  (一)訊據被告乙○○矢口否認有於上開時地，持其所有之電擊棒
    將電源開啟後，使電擊棒產生通電後之聲響，恐嚇丙○○致
    生危害於安全之犯行，辯稱：「電擊棒是我所有，但是放在
    車子內，被告並未打開電擊棒，亦未恐嚇被害人等」云云。
  (二)經查上開恐嚇事實，已經被告乙○○於警詢及檢察官偵查中
    坦承：「我只有開啟電源（啪啪聲）嚇唬人而已」、「我就
    去車廂內拿出電擊棒出來，是為了要嚇他們，他們就退了。
    」等語，復於原審審理中供承其有拿電擊棒要嚇被害人等情
    不諱，核與被害人丙○○於警詢中指述之情節相符，復有扣
    押之電擊棒1 支可資佐證。至證人即被害人丙○○於原審審
    理中證稱：「當時在現場沒有電擊棒」云云，核與其於警詢
    中證述之情節以及本院上開論述不符，顯係事後迴護之詞，
    不足採信。被告罪證已很明確，所辯顯係卸責之詞，不足採
    信，犯行堪以認定。
  (三)核被告所為，係犯刑法第305 條之恐嚇危害安全罪。按行為
    後法律有變更者，適用行為時之法律。但行為後之法律有利
    於行為人者，適用最有利於行為人之法律，刑法第2 條第1
    項定有明文。被告行為後，刑法已於94年2 月2 日修正公佈
    ，自95年7 月1 日施行，就刑法第33條第5 款關於科處罰金
    之規定，已由原規定「1 元（指銀元）以上」變更為「新臺
    幣1,000 元以上，以百元計算之。」，比較修正前後關於罰
    金刑處罰之標準，以修正前之規定，較有利於被告。另易科
    罰金之折算標準，已由「以1 元以上3 元以下折算1 日，易
    科罰金（依修正前罰金罰鍰提高標準條例第2 條前段規定，
    就其原定數額提高為100 倍折算1 日，即以銀元100 元以上
    ，300 元以下折算1 日（折合新台幣300 元以上，900 元以
    下）」，變更為：「犯最重本刑為5 年以下有期徒刑以下之
    刑之罪，而受6 個月以下有期徒刑或拘役之宣告者，得以新
    臺幣1,000 元、2,000 元或3,000 元折算1 日，易科罰金。
    」，比較修正前後之易科罰金折算標準，以95年7 月1 日修
    正公布施行前之規定，較有利於被告。本院就上開情形，綜
    合比較修正前後之法律結果，以修正前之法律較有利於被告
    ，依刑法第2 條第1 項前段之規定，自應全部適用較有利於
    被告之行為時法律，即修正前刑法之規定處斷。（最高法院
    95年第8 次刑事庭會議決議參照）。又按罰金罰鍰提高標準
    條例已經於95年5 月17日修正公布，刪除該條例第2 條條文
    ，即關於易科罰金及易服勞役就其原定數額提高為100 倍折
    算1 日之規定，並自95年7 月1 日施行；另刑法施行法亦於
    95年6 月14日修正公布，增訂第1 之1 條，規定「中華民國
    94年1 月7 日刑法修正施行後，刑法分則編所定罰金之貨幣
    單位為新臺幣。」，「94年1 月7 日刑法修正時，刑法分則
    編未修正之條文定有罰金者，自94年1 月7 日刑法修正施行
    後，就其所定數額提高為30倍。但72年6 月26日至94年1 月
    7 日新增或修正之條文，就其所定數額提高為3 倍」，亦自
    95年7 月1 日施行。此部分前後規定相同，並無利或不利，
    自不生比較適用問題。末按中華民國刑法施行法既已規定中
    華民國94年1 月7 日刑法修正施行後，刑法分則編所定罰金
    之貨幣單位為新臺幣，詳如上述。是本件關於易科罰金標準
    ，以銀元300 元折算1 日，應增加「即新台幣900 元折算1
    日」，併予敘明。
  (四)原審就此部分未予詳察，遽為被告乙○○無罪之判決，尚有
    未洽。檢察官上訴意旨，執此指摘原判決不當，為有理由，
    自應由本院將原判決關於乙○○恐嚇危害安全部分撤銷改判
    。爰審酌被告參與討債集團，僅為貪圖小利，即對他人施加
    恐嚇，其行為惡劣，危害他人身體安全甚鉅，本應從重量刑
    ，惟念其事後已與另一毀損之被害人成立和解，有和解書1
    份附於本院卷內可稽，顯有悔悟之意等一切情狀，量處如主
    文第2 項所示之刑，並諭知易科罰金之折算標準。扣押之電
    擊棒1 支，係被告所有，供犯本罪所用之物，已經被告自承
    在卷，並依刑法第38條第1 項第2 款規定宣告沒收。
  (五)公訴意旨另以：被告乙○○於實行前開犯行期間，持其所有
    之電擊棒將電源開啟後，使電擊棒產生通電後之聲響，表示
    將持以打擊對方使之受傷，以此加害身體之事，恐嚇丁○○
    ，使丁○○心生畏懼，致生危害於安全；又乙○○等人並揚
    言要放火燒燬丁○○住處等語，而使丁○○、丙○○等人心
    生畏懼；認被告乙○○亦涉犯刑法第305 條之恐嚇危害安全
    罪嫌云云。訊據被告乙○○否認有此部分犯行，辯稱：被告
    並無恐嚇之行為云云。經查(1)證人丁○○於警詢中已陳稱：
    「我當時未在現場，所以沒有看到（砸毀其住宅陳設物品之
    情形）」，復於原審法院審理時證稱：「當時我在洗澡，我
    出去時人已捉到」等語，足見被告手持電擊棒時，證人丁○○未在現場，被告自不可能對之恐嚇，亦不可能對之揚言要
    放火燒燬其住宅。(2)證人丙○○於警詢中並未指述被告對其
    揚言要燒燬住宅，於原審審理中更證稱：「這是誤會，是旁
    邊的人說的，當時是說你們接二連三來，下次是不是要來放
    火。」等語，亦無證據證明被告有對丙○○揚言要放火燒燬
    丁○○之住宅。(3)此外，本院復查無其他確切證據，足資證
    明被告有此部分犯行，被告此部分被訴恐嚇，尚屬不能證明
    。因公訴人認此部分與前開有罪部分有實質上一罪關係，此
    部分爰不另為無罪之諭知。
二、無罪部分：
  (一)公訴意旨略以：被告甲○○於民國94年8 月23日16時許，與
    乙○○、「龍仔」、楊哲男、綽號「豬仔」及數名不詳姓名
    年籍之男子等人，共同前往屏東縣萬丹鄉○○村○○路71號
    丁○○住處欲進行暴力討債之行為，除毀損丁○○之物品並
    毆打丙○○外，與乙○○於實行前開犯行期間，由乙○○持
    其所有之電擊棒將電源開啟後，使電擊棒產生通電後之聲響
    ，以此恫嚇丁○○與丙○○，另由乙○○等人揚言要放火燒
    燬丁○○住處等語，而使丁○○、丙○○心生畏懼，因認被
    告甲○○涉犯刑法第305 條之恐嚇危害安全罪嫌云云。
  (二)公訴意旨指訴被告甲○○有前揭恐嚇危害安全之犯罪事實，
    無非以被告乙○○於警、偵詢中之自白、證人丁○○、丙○○於警詢中之證詞、扣案機車、木棍、電擊棒、機車大鎖、
    口罩，及現場照片16幀為其論據。
  (三)訊據被告甲○○矢口否認有上開恐嚇危害安全犯行，辯稱：
    被告當時並沒有在現場，對於乙○○之計畫事先亦不知情云
    云。
  (四)經查公訴意旨雖以被告甲○○當時曾與被告乙○○同往，並
    由乙○○以揚言放火燒燬丁○○住處之方式，恫嚇丁○○、
    丙○○而使心生畏怖，然此既被告甲○○所否認，而證人胡
    宏瑋於警詢中陳稱：我騎ND8-457 號機車前往現場，沒有載
    人，該機車是我老闆甲○○所有，甲○○沒有與我到現場等
    語，已證明該機車係胡宏瑋騎至現場，被告甲○○並未到現
    場。雖被告乙○○於警訊中陳稱被告甲○○亦有到現場，但
    於原審審理中則證稱：被告甲○○沒有到現場等語。自不能
    僅憑乙○○前後供述不一之陳述，據為被告甲○○不利之認
    定。至證人丁○○於警詢中雖證稱被告甲○○亦有到現場，
    但證人丁○○於警詢中又陳稱：「我當時未在現場，所以沒
    有看到（砸毀其住宅陳設物品之情形）」，復於原審法院審
    理時證稱：「當時我在洗澡，我出去時人已捉到」等語，足
    見證人丁○○未在案發現場，則其於警詢中所稱「被告甲○○亦有到現場」一節，亦難採信。至證人丙○○於警詢中則
    稱沒有辦法指認甲○○是否有參與，自不足以證明被告甲○○亦一起至現場，另扣案機車、木棍、電擊棒、機車大鎖、
    口罩，及現場照片16幀亦僅為現場查扣之證物，均不足為被
    告甲○○不利之認定，此部分應自屬不能證明被告犯罪。
  (五)原審因而為被告甲○○被訴恐嚇危害安全部分無罪之判決，
    核無不合，檢察官上訴意旨，仍執前詞，指摘原判決此部分
    不當，為無理由，應予駁回。
三、被告乙○○、甲○○被訴毀損部分，已經原審判決確定。
據上論結，應依刑事訴訟法第368 條、第369 條第1 項前段、第
364 條、第299 條第1 項前段，刑法第2 條第1 項前段、第305
條、第38條第1 項第2 款，95年7 月1 日修正施行前刑法第41條
第1 項、刑法施行法第1 之1 條，罰金罰鍰提高標準條例第1 條
前段、修正前罰金罰鍰提高標準條例第2 條，判決如主文。
本案經檢察官張金塗到庭執行職務。
中    華    民    國    95    年    11    月    23    日
            刑事第五庭  審判長法  官  曾永宗
                              法  官  陳  箐
                              法  官  任森銓
以上正本證明與原本無異。
不得上訴。
中    華    民    國    95    年    11    月    23    日
                              書記官  蘇恒仁
附錄本件判決論罪科刑法條：
中華民國刑法第305 條
以加害生命、身體、自由、名譽、財產之事，恐嚇他人致生危害
於安全者，處2 年以下有期徒刑、拘役或3 百元以下罰金。


司法院資訊處製作；財團法人民間司法改革基金會備份。
